【裁判字號】    90,交聲,137
【裁判日期】    900406
【裁判案由】    違反道路交通管理處罰條例聲明異議
【裁判全文】
臺灣臺北地方法院交通事件裁定                      九十年度交聲字第一三七號
    異議人即
    受處分人  甲○○
右列受處分人因違反道路交通管理處罰條例案件，對於台北市交通事件裁決所中華民
國九十年二月七日所為之處分 (原處分案號：北市裁三字第裁二二－Ａ000000
00號），聲明異議，本院裁定如左：
    主      文
異議駁回。
    理      由
一、按汽車變換車道時，應注意安全距離，道路交通安全規則第九十八條第一項第六
    款定有明文，又汽車駕駛人駕駛汽車違反道路交通安全規則，因而肇事致人受傷
    ，吊扣其駕駛執照三個月至六個月，道路交通管理處罰條例（民國九十年一月十
    七日總統修正公布前之舊法，新法雖經總統修正公布，惟其施行日期依同條例第
    九十三條規定須由行政院以命令定之，而行政院尚未以命令公布新法之施行日期
    ，故以下所述及之本條例均係現在仍有效之修正生效前之舊法，先予敘明）第六
    十一條第二項定有明文。
二、本件受處分人即異議人甲○○於八十九年十月二十一日上午五時二十五分許，駕
    駛車號Ｂ六－八五八號營業用小客車（即計程車）沿台北市中山區○○○路○段
    由南往北之內側慢車道行駛，行經台北市中山區○○○路○段四七號前，因見路
    旁有人招手攔車，其即欲靠邊停車載客，受處分人本應注意汽車變換車道時，應
    注意安全距離，而依當時情形又非不能注意，竟疏未注意其所駕駛汽車之右後方
    有陳世崑騎乘車號ＤＡＶ－六三五號輕型機車附載汪惠美前來，即貿然自內側車
    道變換車道至外側慢車道，而使其所駕駛汽車撞及陳世崑所騎乘之上開機車，而
    使陳世崑受有腳踝擦傷之傷害，經台北市政府警察局交通警察大隊（以下稱台北
    市交大）中山分隊員警陳俊潁、林保宅到場處理，繪制現場圖並對受處分人及陳
    世崑、汪惠美為偵訊，嗣由台北市交大第四組員警鄭美惠以受處分人有違反前揭
    道路交通安全規則第九十八條第一項第六款及道路交通管理處罰條例第六十一條
    第二項規定之行為掣單舉發，經將舉發通知單送達於受處分人後，受處分人於舉
    發通知單上所載應到案日期前向原處分機關提出申訴，經原處分機關請舉發單位
    即台北市交大調查，經該大隊調查結果，仍認受處分人有前開違規行為，原處分
    機關即以受處分人有違反前揭道路交通管理處罰條例第六十一條第二項規定之行
    為，於九十年二月七日逕行裁處吊扣受處分人駕駛執照三個月。
三、訊據受處分人固不否認有於前開時間駕駛前揭車號營業用小客車在前述地點與陳
    世崑所騎乘之機車肇事之事實，核與卷附之道路交通事故調查報告表所記載之情
    形之相符，並經證人即駕駛上開機車之陳世崑於本院九十年三月三十日調查時供
    述明確（當日訊問筆錄參照），惟矢口否認有任何違反道路交通管理處罰條例第
    六十一條第二項規定之行為，辯稱：是我停車後陳世崑自己來撞我的，而且陳世
    崑本人也沒有受傷云云。
四、本院經查：
    受處分人於本件訴訟上係一再爭執其並無違反道路交通安全規則之行為及騎乘機
    車與其發生事故之陳世崑並未受傷，茲就此二部分待證事實分述于后：
  （一）受處分人駕駛汽車有無違反道路交通安全規則部分：
    本件交通事故之所以發生，不惟已據證人即陳世崑於本院九十年三月三十日調查
    時一再堅指係因受處分人變換車道未注意安全距離所致（當日訊問筆錄參照），
    且依卷附之本件道路交通事故調查報告表上所繪製之本件交通事故現場圖，陳世
    崑所騎乘機車於發生本件事故後因倒地往前滑行而留有三公尺長之刮地痕，則徵
    諸物理之慣性狀態，本件事故之發生如係受處分人所辯稱係其停車後方由陳世崑
    自後對其追撞，陳世崑所騎乘機車係一行進中之物體，如自後追撞一已停止不前
    進之物體，其所騎乘機車應該不會倒地往前滑行，而應該會在撞擊點倒地，反而
    因係受處分人所駕駛汽車亦係處於行進中狀態，陳世崑所騎乘機車亦係處於行進
    中狀態，二車因而發生碰撞，陳世崑所騎乘機車方才會因此而倒地往前滑行三公
    尺，易言之，本件事故之所以發生，乃受處分人變換車道時，未保持安全距離及
    注意其所駕駛汽車後方有由陳世崑所騎乘之機車前來，致其所駕駛汽車撞及陳世
    崑所騎乘機車所致，否則陳世崑如見其所騎乘機車前方已有受處分人所駕駛汽車
    停放於該處，其斷不可能自行去追撞受處分人駕駛之汽車，受處分人辯稱其無任
    何前揭道路交通安全規則之行為，尚難認為有理由。
  （二）騎乘機車與受處分人發生肇事事故之陳世崑有無受傷部分：
    按陳世崑因本件事故之發生確實受有腳踝擦傷傷害之事實，除據陳世崑本人於本
    院前開期日調查時供述明確外（本院九十年三月三十日訊問筆錄參照），另陳世
    崑於本院前開期日調查時亦供稱其發生本件交通事故當場，其有嘔吐，而本件現
    場處理員警陳俊穎、林保宅於本院九十年三月二日調查時亦均供稱：到場處理本
    件事故時，陳世崑供稱其腹部遭撞傷，故將陳世崑此一陳述記載於道路交通事故
    補充資料表上（當日訊問筆錄參照），是由陳世崑及現場處理員警陳俊穎、林保
    宅之上開供述綜合以觀，已足使本院產生陳世崑確實有因本件事故而受有傷害之
    百分之百確信，雖陳世崑事後未能取得醫院之診斷證明書，然此並不即可證明陳
    世崑未因本件事故而受傷，是受處分人辯稱陳世崑並未因本件事故受傷，即難認
    為可採。
五、綜上所述，受處分人駕駛汽車確實有違反道路交通安全規則第九十八條第一項第
    六款「汽車變換車道時，應注意安全距離」之規定，並因而肇事使陳世崑受傷，
    從而原處分機關依道路交通管理處罰條例第六十一條第二項吊扣受處分人之駕駛
    執照三個月，洵無違誤，本件受處分人之異議為無理由，自應將其異議駁回。
據上論斷，應依道路交通案件處理辦法第十九條，裁定如主文。
中      華      民      國    九十      年      四      月      六      日
                                      臺灣臺北地方法院交通法庭
                                          法  官  葉  建  廷
右正本證明與原本無異。
如不服本裁定，應於裁定送達後五日內向本院提出抗告狀。
                                          書記官  許  婉  如
中      華      民      國    九十      年      四      月      六      日


司法院資訊處製作；財團法人民間司法改革基金會備份。
